【裁判字號】    97,訴,754
【裁判日期】    970902
【裁判案由】    違反毒品危害防制條例
【裁判全文】
臺灣雲林地方法院刑事判決               97年度訴字第754號
公  訴  人  臺灣雲林地方法院檢察署檢察官
被      告  甲○○
上列被告因違反毒品危害防制條例案件，經檢察官提起公訴（97
年度毒偵字第923 號），被告於準備程序進行中就被訴事實為有
罪之陳述，經本院聽取當事人意見後，認宜由獨任法官進行簡式
審判程序，裁定進行簡式審判程序，判決如下：
    主  文
甲○○施用第一級毒品，累犯，處有期徒刑玖月，扣案之第一級
毒品海洛因貳包（驗餘淨重分別為零點貳伍伍、零點貳零捌
公克，含包裝袋貳個）沒收銷燬之，扣案之注射針筒壹支沒收；
又施用第二級毒品，累犯，處有期徒刑伍月。應執行有期徒刑壹
年，扣案之第一級毒品海洛因貳包（驗餘淨重分別為零點貳伍
伍、零點貳零捌公克，含包裝袋貳個）沒收銷燬之，扣案之注
射針筒壹支沒收。
    事  實
一、甲○○前因施用毒品案件，經送強制戒治，於民國90年8月
    7 日戒治期滿執行完畢，由檢察官以90年度戒毒偵字第115
    號為不起訴之處分確定。復又於91年5 月23日至91年12 月
    23日間再連續施用第一、二級毒品，經檢察官提起公訴及再
    送強制戒治，後經本院分別以92年度訴字第54號、92年度易
    字第149 號分別判處有期徒刑1 年4 月、6 月確定；強制戒
    治部分，嗣獲裁定停止戒治，於92年5 月15日離開戒治所並
    交付保護管束；惟於保護管束期間，又於92年5 月16或17日
    至92年10月20日間再施用第一、二級毒品，經撤銷停止戒治
    ，於92年10月21日入所執行殘餘戒治，並由檢察官提起公訴
    ，經本院以92年度訴字第509 號各判處有期徒刑1 年4 月、
    8 月，應執行有期徒刑1 年10月確定；殘餘戒治之執行，迄
    93年1 月9 日因毒品危害防制條例修正施行，逕予釋放，而
    並未完成戒治療程；徒刑部分，嗣減刑為有期徒刑8 月、4
    月。另因竊盜、偽造文書、竊盜罪等分別經本院以92年度港
    簡字第120 號、92年度港簡字第201 號及92年度易字第468
    號各判處有期徒刑6 月、6 月及6 月確定，最末1 竊盜罪嗣
    減刑為3 月。上揭7 罪分別經合併更定應執行刑及接續執行
    ，甫於96年9 月30日執行完畢。詎其仍不知悛悔，復分別基
    於施用第一級毒品海洛因、第二級毒品安非他命之犯意，於
    97年6 月3 日採尿時各回溯72、96小時內之某時，在其友人
    許火模位於雲林縣臺西鄉溪頂村溪頂86號之住處，分別以針
    筒注射及玻璃球燒烤吸食煙霧方式，施用第一級毒品海洛因
    及第二級毒品安非他命各1 次。嗣於同日11時50分許，在雲
    林縣臺西鄉溪頂村溪頂86號，為警查獲，並扣得第一級毒品
    海洛因2 包驗餘淨重分別為0.2355公克、0.2083公克及其所
    有供施用第一級毒品海洛因之注射針筒1 支。
二、案經雲林縣警察局臺西分局報告臺灣雲林地方法院檢察署檢
    察官偵查後提起公訴。
    理  由
一、本件被告甲○○所犯均為死刑、無期徒刑、最輕本刑為三年
    以上有期徒刑以外之罪，被告於準備程序中均就被訴事實為
    有罪之陳述，經法官告知簡式審判程序之旨，並聽取公訴人
    、被告之意見後，合議庭認為適宜，依刑事訴訟法第273 條
    之1 第1 項規定，裁定進行簡式審判程序。又刑事訴訟法第
    159 條第1 項規定：被告以外之人於審判外之言詞或書面陳
    述，除法律有規定者外，不得作為證據。惟同條第2 項例外
    規定：法院以簡式審判程序，不適用之。故本件不適用傳聞
    排除法則有關限制證據能力之相關規定。並得依同法第310
    條之2 之準用同法第454 條之規定製作略式判決書，僅需記
    載犯罪事實、證據名稱及應適用之法條，並得以簡略方式為
    之。
二、被告甲○○之上開犯罪事實，除有其於警詢、偵訊時之供述
    及本院審理時之自白外，尚有下列證據可佐：
    (一)查獲毒品嫌犯尿液送檢真實姓名對照表、臺灣檢驗科技股
      份有限公司濫用藥物尿液檢驗報告（報告編號：KＺ000000
      000000號）各1 份。
    (二)扣案毒品海洛因2 包（97毒保字第141 號），經送衛生署
      草屯療養院鑑定，結果均檢出海洛因反應，驗餘淨重分別
      為0.2355公克、0.2083公克，有該院草療鑑字第09700061
      59號鑑定書1 份在卷可參（本院卷36頁）。
    (三)扣案之注射針筒一支。
    (四)按毒品危害防制條例於民國92年7 月9 日修正公布，自93
      年1 月9 日施行，其中第20條、第23條將施用毒品之刑事
      處遇程序，區分為「初犯」及「五年內再犯」、「五年後
      再犯」。依其立法理由之說明：「初犯」，經觀察、勒戒
      或強制戒治後，應為不起訴處分或不付審理之裁定；經觀
      察、勒戒或強制戒治執行完畢釋放後，「五年內再犯」者
      ，因其再犯率甚高，原實施之觀察、勒戒及強制戒治既已
      無法收其實效，爰依法追訴或裁定交付審理。至於經觀察
      、勒戒或強制戒治執行完畢釋放後，「五年後再犯」者，
      前所實施之觀察、勒戒或強制戒治已足以遮斷其施用毒品
      之毒癮，為期自新及協助其斷除毒癮，仍適用「初犯」規
      定，先經觀察、勒戒或強制戒治之程序。從而依修正後之
      規定，僅限於「初犯」及「五年後再犯」二種情形，始應
      先經觀察、勒戒或強制戒治程序。倘被告於五年內已再犯
      ，經依法追訴處罰，縱其第三次（或第三次以上）再度施
      用毒品之時間，在初犯經觀察、勒戒或強制戒治執行完畢
      釋放五年以後，已不合於「五年後再犯」之規定，且因已
      於「五年內再犯」，顯見其再犯率甚高，原實施觀察、勒
      戒或強制戒治，已無法收其實效，即應依該條例第10條處
      罰，最高法院95年度第7 次刑事庭會議決議可資參照。查
      被告犯本件施用第一級、第二級毒品罪前，已於90年8 月
      7 日強制戒治期滿執行完畢，其於5 年內之91年5 月23日
      至91年12月23日間，又連續施用第一、二級毒品，經本院
      分別以92年度訴字第54號、92年度易字第149 號等分別判
      處有期徒刑1 年4 月、6 月確定，又於92年5 月16或17日
      至92年10月20日間再連續施用第一、二級毒品，經本院以
      92年度訴字第509 號各判處有期徒刑1 年4 月、8 月，應
      執行有期徒刑1 年10月確定，有各該案判決影本各1 份（
      見本院卷  頁）及臺灣高等法院被告前案紀錄表1 份在卷
      可參。則被告再犯本件之犯行，即不合「五年後再犯」之
      規定，故本件事證明確，被告犯行堪以認定，應依法論科
      。
三、論罪科刑
    (一)查海洛因、甲基安非他命分屬毒品危害防制條例第2 條第
      2 項第1 款、第2 款所列之第一級毒品、第二級毒品，核
      被告甲○○所為，係分別犯毒品危害防制條例第10條第1
      項、第2 項之施用第一級毒品及施用第二級毒品罪。其持
      有第一級毒品海洛因、第二級毒品甲基安非他命之低度行
      為，分別為其施用之高度行為所吸收，均不另論罪。
    (二)被告上開2 犯行，犯意各別，罪名不同，應分論併罰。
    (三)被告有犯罪事實欄一所載之前科及有期徒刑執行完畢紀錄
      ，有台灣高等法院被告前案紀錄表1 份在卷可稽，其於前
      次有期徒刑執行完畢後5 年內，又故意再犯本案2 件有期
      徒刑以上之罪，均為累犯，應依刑法第47條第1 項加重其
      刑。
    (四)爰審酌被告前經強制戒治執行完畢，又因多次施用毒品被
      判處徒刑，仍不知戒絕毒品，復一再耽溺於戕身之物，顯
      見被告戒除毒癮之意志薄弱，惟其犯後坦白承認犯行，態
      度良好，且施用毒品為危害一己生命、身體之行為，尚未
      損及他人，及其智識程度、家庭狀況等一切情狀，分別量
      處各該犯罪如主文所示之刑，並定其應執行刑。
    (五)扣案之第一級毒品海洛因2 包，驗餘淨重分別為0.2355公
      克、0.2083公克，均應依毒品危害防制條例第18條第1 項
      前段規定，宣告沒收銷燬之（各該毒品包裝袋與第一級毒
      品海洛因均無法完全析離，有法務部調查局93年3 月19日
      ，調科壹字第09300113060 號函在本院卷第37頁可參，故
      亦應併同沒收銷燬）。
    (六)扣案之注射針筒1 支，為被告所有，用以犯本件施用第一
      級毒品海洛因所用之物，業經被告供承在卷，爰依刑法第
      38條第1 項第2 款宣告沒收。
據上論斷，應依刑事訴訟法第273 條之1 第1 項、第284 條之1
、第299 條第1 項前段、第310 條之2 、第454 條，毒品危害防
制條例第10條第1 項、第2 項、第18條第1 項前段，刑法第11條
前段、第47條第1 項、第38條第1 項第2 款、第51條第5 款，判
決如主文。
本案經檢察官乙○○到庭執行職務。
中    華    民    國    97    年    9     月     2    日
                  刑事第一庭    法  官  楊昱辰
以上正本證明與原本無異。
如不服本判決，應於判決收受後10日內，向本院提出上訴狀（須
附繕本）。
                                書記官  陳善永
中    華    民    國    97    年    9     月    2     日
附錄法條：
毒品危害防制條例第10條
施用第一級毒品者，處 6 月以上 5 年以下有期徒刑。
施用第二級毒品者，處 3 年以下有期徒刑。


司法院資訊處製作；財團法人民間司法改革基金會備份。
